臺灣基隆地方法院刑事簡易判決　　　 100年度基簡字第1622號
聲　請　人　臺灣基隆地方法院檢察署檢察官
被　　　告　高裕禎
上列被告因詐欺案件，經檢察官聲請以簡易判決處刑（100 年度
偵字第3298號），本院判決如下：
    主      文
高裕禎幫助意圖為自己不法之所有，以詐術使人將本人之物交付
，處拘役肆拾日，如易科罰金，以新臺幣壹仟元折算壹日。
    事實及理由
一、本件犯罪事實及證據部分，除修正及補充下列內容外，其餘
    均引用檢察官聲請簡易判決處刑書之記載（如附件）：
  (一)犯罪事實欄「帳號：0000000000000000169」 修正為「局號
    0000000、帳號0000000」。
  (二)犯罪事實欄「該集團成員即於附表所示時間，以附表所示方
    式，向附表所示被害人詐騙」補充為「該集團年滿18歲之成
    員旋共同意圖為自己不法所有，基於詐欺取財之犯意聯絡，
    於附表所示時間，以附表所示方式，向附表所示李思敏、陳
    玫玫、謝之敏、彭甜妹施行詐術，致使李思敏、陳玫玫、謝
    之敏、彭甜妹均陷於錯誤，而將附表所示款項均匯入高裕禎
    之上開帳戶內（各被害人遭詐騙之過程，詳如附表所示）；
    其中李思敏、陳玫玫之款項於存入後，均遭詐騙集團提領一
    空，而謝之敏、彭甜妹之款項於存入後，因警方稍早已接獲
    陳玫玫報案，及時通知凍結高裕禎之上開帳戶，嗣後分別由
    謝之敏、彭甜妹領回」。
二、論罪科刑：
  (一)按刑法上之幫助犯，係指以幫助之意思，對於正犯資以助力
    ，而未參與實施犯罪之行為者而言（最高法院49年臺上字第
    77號著有判例可資參考）。次按人頭帳戶之存摺、提款卡等
    物既在犯罪行為人手中，於被害人匯款至犯罪行為人之上開
    人頭帳戶，迄警察受理報案通知銀行將該帳戶列為警示帳戶
    凍結其內現款時，犯罪行為人實際上既得領取，對該匯入之
    款項顯有管領能力，自屬既遂，應成立刑法第339 條第1 項
    之詐欺取財既遂罪（臺灣高等法院暨所屬法院97年法律座談
    會刑事類提案第13號研討結果可資參照）。被告將自己所有
    上開帳戶之金融卡及密碼交予他人，容任他人以之為詐欺取
    財工具，係基於幫助他人詐欺取財之犯意，且所為提供帳戶
    之行為係屬刑法詐欺取財罪構成要件以外之行為；而詐騙集
    團詐騙李思敏、陳玫玫、謝之敏、彭甜妹後，已使前揭四位
    被害人均將款項存入被告之上開帳戶內，則詐騙集團成員所
    為應均係犯刑法第339 條第1 項之詐欺取財既遂罪；是核被
    告所為，係犯刑法第30條第1 項前段、第339 條第1 項之幫
    助詐欺取財罪。
  (二)按幫助犯之成立，須行為人主觀上有幫助故意，客觀上有幫
    助行為，始成立幫助犯，此所謂幫助故意，須行為人主觀上
    對於正犯之行為有所認識。本件被告雖已預見提供上開帳戶
    予他人使用後可能作為詐欺取財之犯罪工具，然該人所屬詐
    騙集團之共犯人數、詐騙計畫、行騙手法、成員間行為分擔
    、時間地點等情，具有高度隱密性，終究非外界所能窺知，
    被告僅係提供金融帳戶供他人使用者，顯難期待其能有超越
    一般常人之認識，而知悉詐騙集團幕後全盤犯罪真相，自無
    由令其負幫助「共同」詐欺取財罪責。
  (三)被告係以提供帳戶之一個幫助行為，使詐騙集團得用以詐騙
    四位被害人之財物，而幫助正犯遂行上開四個相同罪名，故
    被告上開所為係想像競合犯，應依刑法第55條規定，從受騙
    後損害情節較重之詐騙陳玫玫部分之幫助詐欺取財罪處斷。
  (四)被告係幫助犯，爰依刑法第30條第2 項規定，按正犯之刑減
    輕之。
  (五)爰審酌被告以往曾有違反肅清煙毒條例、麻醉藥品管理條例
    等前科紀錄（未構成累犯），有臺灣高等法院被告前案紀錄
    表在卷可參，其提供金融帳戶予他人，使他人得以此作為詐
    欺取財工具，造成犯罪偵查困難，亦使被害人求償無門，幕
    後犯罪人得以逍遙法外，嚴重危害交易秩序、社會治安，犯
    後並未坦承全部犯行，兼衡被害人李思敏、陳玫玫所受財產
    損害迄今未受填補，被害人謝之敏、彭甜妹所受財產損害已
    及時追回等一切情狀，量處如主文所示之刑，併諭知易科罰
    金之折算標準，以資警惕。至被告將其上開帳戶之金融卡及
    密碼交由詐騙人士使用，至今仍未取回，亦未扣案，且非違
    禁物，為避免日後執行困難，爰不為沒收之諭知，附此敘明
    。
三、依刑事訴訟法第449 條第1 項前段、第454 條第2 項，刑法
    第30條第1 項前段、第339 條第1 項、第55條、第30條第 2
    項、第41條第1 項前段，刑法施行法第1 條之1 第1 項、第
    2 項前段，逕以簡易判決處刑如主文。
四、自簡易判決送達之日起10日內，得向本院提起上訴（須附繕
    本）。
中    華    民    國   100    年    11    月    30    日
                  基隆簡易庭  法  官  張婷妮
以上正本證明與原本無異。
如不服本判決，應於判決送達後10日內，向本院提出上訴書狀，
敘述上訴理由，上訴於本院合議庭，並按他造當事人之人數附具
繕本。
中    華    民    國   100    年    11    月    30    日
                              書記官  連懿婷
附錄本案論罪科刑法條
中華民國刑法第339條第1項
意圖為自己或第三人不法之所有，以詐術使人將本人或第三人之
物交付者，處5 年以下有期徒刑、拘役或科或併科1 千元以下罰
金。
附表：
┌──┬───┬─────────────────────────────┬───────┐
│編號│被害人│  詐騙集團成員詐騙各被害人之過程（詐騙金額單位：新臺幣元）│    備  註    │
├──┼───┼─────────────────────────────┼───────┤
│ 一 │李思敏│詐騙集團成員於100年4月1日下午5時許，撥打電話予李思敏，佯稱│偵查卷第8至9頁│
│    │      │李思敏先前進行網路購物時，簽錯帳單，須由李思敏至自動櫃員機│（警詢筆錄）、│
│    │      │前依指示操作方能解除分期付款之設定，致李思敏陷於錯誤，於同│第34至37頁（存│
│    │      │日下午5時許，至臺北市日盛商業銀行某自動櫃員機前，依指示按 │摺封面、存摺明│
│    │      │鍵，因而將其名下華南商業銀行帳戶內之金錢一萬零九百八十三元│細、自動櫃員機│
│    │      │、其名下林口中正路郵局帳戶內之金錢八千九百八十九元，共計一│交易明細表）  │
│    │      │萬九千九百七十二元，均轉帳存入高裕禎之上開帳戶內。        │              │
├──┼───┼─────────────────────────────┼───────┤
│ 二 │陳玫玫│詐騙集團成員於100年4月1日下午5時許，撥打電話予陳玫玫，佯稱│偵查卷第10至12│
│    │      │自己係安麗客服人員，並稱陳玫玫先前購物時，多簽一紙付款單，│頁（警詢筆錄）│
│    │      │須至自動櫃員機依指示操作進行更正設定，致陳玫玫陷於錯誤，於│、第31頁（自動│
│    │      │同日下午5時許，至桃園縣永豐商業銀行某自動櫃員機前，依指示 │櫃員機交易明細│
│    │      │按鍵，因而將其名下中國信託商業銀行帳戶內之金錢二萬三千一百│表）          │
│    │      │二十三元、其名下兆豐國際商業銀行帳戶內之金錢二萬九千九百八│              │
│    │      │十九元，共計五萬三千一百一十二元，均轉帳存入高裕禎之上開帳│              │
│    │      │戶內。                                                    │              │
├──┼───┼─────────────────────────────┼───────┤
│ 三 │謝之敏│詐騙集團成員於100年4月1日某時，撥打電話予謝之敏，佯稱自己 │偵查卷第16至17│
│    │      │係雅虎奇摩拍賣網頁賣家，並稱謝之敏進行網路購物時，誤遭電腦│頁（警詢筆錄）│
│    │      │系統設定為分期付款，須至自動櫃員機依指示操作方能解除前揭設│              │
│    │      │定，致謝之敏陷於錯誤，於同日下午6時許，至某自動櫃員機前， │              │
│    │      │依指示按鍵，因而將其所有之金錢一萬零七百六十五元轉帳存入高│              │
│    │      │裕禎之上開帳戶內。                                        │              │
├──┼───┼─────────────────────────────┼───────┤
│ 四 │彭甜妹│詐騙集團成員於100年4月1日下午5時許，撥打電話予彭甜妹，佯稱│偵查卷第13至15│
│    │      │自己係直銷公司，並稱彭甜妹先前購物時，公司就其信用卡扣款設│頁（警詢筆錄）│
│    │      │定發生錯誤，須至自動櫃員機依指示操作方能將款項退回，致彭甜│、第26頁（自動│
│    │      │妹陷於錯誤，於同日下午6時許，至桃園縣平鎮市金陵郵局自動櫃 │櫃員機交易明細│
│    │      │員機前，依指示按鍵，因而將其名下玉山商業銀行帳戶內之金錢九│表）          │
│    │      │千六百四十二元轉帳存入高裕禎之上開帳戶內。                │              │
└──┴───┴─────────────────────────────┴───────┘
【附件】
臺灣基隆地方法院檢察署檢察官聲請簡易判決處刑書
                                     100年度偵字第3298號
    被      告  高裕禎  男  42歲（民國○○年○月○○日生）
                        住基隆市○○區○○路403巷1之1號
                        身分證統一編號：Ｚ000000000號
上列被告因詐欺案件，業經偵查終結，認為宜以簡易判決處刑，
茲將犯罪事實及證據並所犯法條分敘如下：
          犯  罪  事  實
一、高裕禎雖可預見提供自己帳戶予他人使用，可能因此供不法
    詐騙份子利用以詐術使他人將款項匯入後，再予提領使用，
    因而幫助他人從事詐欺取財之犯罪，竟基於幫助他人詐欺取
    財之不確定故意，於民國100年3月31日，將其所有之基隆過
    港路郵局帳戶(帳號：0000000000000000169)之提款卡，寄
    交給真實姓名年籍不詳之成年男子，並將該提款卡之密碼告
    知對方，該男子取得前開帳戶之提款卡後，隨即轉交所屬之
    詐騙集團，該集團成員即於附表所示時間，以附表所示方式
    ，向附表所示被害人詐騙。嗣經被害人報警處理後，始循線
    查悉上情。
二、案經基隆市警察局第一分局報告偵辦。
      證  據  並  所  犯  法  條
一、訊據被告高裕禎固坦承有將前開帳戶之提款卡及密碼交予真
    實姓名年籍不詳之成年男子等情不諱，惟矢口否認有何幫助
    詐欺取財犯行，辯稱：伊係於99年3月間經由廣告得知可以
    應徵司機工作，伊就打電話聯絡，對方說工作內容是送酒店
    小姐上下班，1個月薪水4萬元，對方說薪水會直接匯到伊的
    帳戶內，所以要伊提供帳戶影本，後來對方又說他們公司必
    需要以刷卡方式領車，要伊的提款卡密碼，讓他可以設定刷
    卡取車的密碼，又要伊將提款卡寄給他，對方說要以提款卡
    去辦密碼卡，才可以拿車，所以伊才把提款卡寄給對方，密
    碼是他打電話問伊時，伊告訴他的云云。惟查，上揭犯罪事
    實，業經附表所示被害人於警詢時指述歷歷，復有被告郵局
    開戶資料、郵政存簿儲金每日活動戶存提詳情表、自動櫃員
    機交易明細表、被害人陳玫玫所有之中國國際商業銀行存摺
    影本、被害人李思敏所有之華南商業銀行及郵局存摺影本等
    在卷可稽。而金融存款帳戶，事關存戶個人財產權益之保障
    ，具有高度之專屬性、私密性，除非本人或與本人具密切之
    關係者，難認有何理由可自由流通使用該金融卡及密碼，一
    般人亦均應妥為保管，此係吾人日常生活經驗與事理。且近
    來新聞媒體及金融機構，對於犯罪集團大量收購、借用帳戶
    使用，藉此逃避查緝，並勸阻民眾勿任意出售、借用帳戶之
    情事，均已強力宣導多時，被告為成年人，對社會環境有相
    當接觸，就金融存款帳戶之管理應有相當認識及生活經驗。
    若被告果係應徵工作，依常情只須繳交履歷表及身分證件，
    最多告諸求才者其存款帳戶之銀行及戶名帳號，以供存入薪
    資之用而已，何須將其金融卡與密碼同時交付他人，此實與
    一般應徵求職之常情有悖。然被告竟甘冒金融卡遭有心人士
    作為犯罪工具利用之危險，將帳戶之金融卡及密碼同時交付
    與真實姓名年籍不詳之成年人使用，其應可預見該提款卡係
    供隱瞞資金流程及行為人身份，以從事詐欺犯罪使用，而為
    詐欺取財收取被害人匯入款項之帳戶無誤。是以，被告於交
    付前開提款卡予該詐騙集團後，被害人遭詐騙集團詐騙，顯
    不違背被告之本意，而具有幫助該詐騙集團實行詐欺犯罪之
    幫助故意。是被告上揭所辯，不足採信，其犯嫌已堪認定。
二、核被告所為係犯刑法第30條第1項、第339條第1項之幫助詐
    欺取財罪嫌。被告將上開帳戶之提款卡及密碼交付予詐騙集
    團，使附表所示被害人遭受詐騙，因被告係以一幫助行為，
    幫助他人對複數被害人為數個詐欺取財之犯罪行為，而觸犯
    數罪名，為想像競合犯，請依刑法第55條之規定，從一重處
    斷。被告係幫助他人犯罪，請依刑法第30條第2項之規定，
    減輕其刑。
三、依刑事訴訟法第451條第1項聲請逕以簡易判決處刑。
    此    致
臺灣基隆地方法院基隆簡易庭
中    華    民    國   100    年    9     月    26    日
                              檢  察  官  張志明
上正本證明與原本無異
中    華    民    國   100    年    10    月    4     日
                              書  記  官  林子堯
參考法條：
中華民國刑法第339條（普通詐欺罪）
意圖為自己或第三人不法之所有，以詐術使人將本人或第三人之
物交付者，處5年以下有期徒刑、拘役或科或併科1千元以下罰金
。
以前項方法得財產上不法之利益或使第三人得之者，亦同。前二
項之未遂犯罰之。
附記事項：
本件係依刑事訴訟法簡易程式辦理，法院簡易庭得不傳喚被告、
輔佐人、告訴人、告發人等出庭即以簡易判決處刑；被告、被害
人、告訴人等對告訴乃論案件如已達成民事和解而要撤回告訴或
對非告訴乃論案件認有受傳喚到庭陳述意見之必要時，請即另以
書狀向簡易法庭陳述或請求傳訊。
附表：
┌─┬───┬─────┬───────┬────┬──┐
│編│被害人│匯款時間  │詐騙手法      │被騙金額│備註│
│號│      │          │              │        │    │
├─┼───┼─────┼───────┼────┼──┤
│1 │李思敏│100年4月1 │向被害人謊稱先│新臺幣（│    │
│  │      │日下午5時 │前在網路購物時│下同）10│    │
│  │      │許及5時43 │簽錯帳單，須至│,983 元 │    │
│  │      │分許      │提款機解除分期│及8,989 │    │
│  │      │          │付款，致被害人│元      │    │
│  │      │          │陷於錯誤，於按│        │    │
│  │      │          │指示操作後，匯│        │    │
│  │      │          │款至被告前開帳│        │    │
│  │      │          │戶。          │        │    │
├─┼───┼─────┼───────┼────┼──┤
│2 │陳玫玫│100年4月1 │向被害人謊稱先│23,123元│    │
│  │      │日下午5時 │前購物時多簽1 │及29,989│    │
│  │      │44分及49分│張付款單，須至│元      │    │
│  │      │許        │提款機更改帳單│        │    │
│  │      │          │，致被害人陷於│        │    │
│  │      │          │錯誤，於按指示│        │    │
│  │      │          │操作後，匯款至│        │    │
│  │      │          │被告前開帳戶。│        │    │
├─┼───┼─────┼───────┼────┼──┤
│3 │謝之敏│100年4月1 │向被害人謊稱先│10,765元│    │
│  │      │日晚上6時 │前在網路購物時│        │    │
│  │      │27分許    │，系統設定錯誤│        │    │
│  │      │          │為分期付款，要│        │    │
│  │      │          │求被害人至提款│        │    │
│  │      │          │機操作取消，致│        │    │
│  │      │          │被害人陷於錯誤│        │    │
│  │      │          │，於按指示操作│        │    │
│  │      │          │後，匯款至被告│        │    │
│  │      │          │前開帳戶。    │        │    │
├─┼───┼─────┼───────┼────┼──┤
│4 │彭甜妹│100年4月1 │向被害人謊稱先│9,642元 │    │
│  │      │日晚上6時 │前購物時，信用│        │    │
│  │      │36分許    │卡扣款發生錯誤│        │    │
│  │      │          │，要求被害人至│        │    │
│  │      │          │提款機操作將款│        │    │
│  │      │          │項退回，致被害│        │    │
│  │      │          │人陷於錯誤，於│        │    │
│  │      │          │按指示操作後，│        │    │
│  │      │          │，匯款至被告前│        │    │
│  │      │          │開帳戶。      │        │    │
└─┴───┴─────┴───────┴────┴──┘